【裁判字號】    89,上,125
【裁判日期】    891012
【裁判案由】    損害賠償
【裁判全文】
臺灣高等法院花蓮分院民事判決  八十九年度上字第一二五號
    上  訴  人  中國產物保險股份有限公司
    法定代理人  丙○○
    訴訟代理人  甲○○
    被  上訴人  乙○○
    訴訟代理人  林武順律師
右當事人間請求損害賠償事件，上訴人對於臺灣花蓮地方法院中華民國八十九年六月
二十七日（八十九年度訴字第一四一號）第一審判決，提起上訴，本院判決如左：
      主  文
上訴駁回。
第二審訴訟費用由上訴人負擔。
      事  實
甲、上訴人方面：
  一聲明：(一)原判決廢棄。(二)被上訴人應給付上訴人新台幣( 下同 )一百三十四萬一
    千二百六十二元及自支付命令送達（即民國八十八年十二月十日）之翌日起至清
    償日止按年息百分之五計算之利息。
  二陳述及證據均與原判決之記載相同，茲引用之。
乙、被上訴人方面：
  一聲明：如主文所示。
  二陳述與證據均與原判決之記載相同，茲引用之。
      理  由
一本件上訴人於原審起訴主張伊所承保蔡鳳英所有之車號ＨＵ三二二一自用小客車，
  於八十七年元月二十九日，訴外人郭文貴駕駛，因被上訴人酒醉駕車，撞及郭文貴
  所駕駛之車輛，致車上五人受有輕重傷，郭文貴則成為極重度植物人，上訴人於事
  故發生之後，依照保險契約之約定賠償共計一百三十四萬一千二百六十二元，依據
  強制汽車責任保險法第二十七條第一款之規定，上訴人自得向被上訴人請求給付已
  為之保險給付。為此訴請判令被上訴人如數給付並支付遲延利息；則以本件車禍事
  故發生之後，伊已與被害人達成調解，由伊賠償被害人所受之損害，被害人對伊已
  無損害賠償請求權，則保險人即上訴人自無代位權行使之可言，且依據強制汽車責
  任保險法第二十九條第一項前段之規定保險人對於已給付之賠償金無再為給付之義
  務，則本件上訴人誤為給付，自無向伊請求之理等語資為抗辯。
二本件上訴人起訴主張其承保蔡鳳英之汽車，因車禍事故而由其賠付保險金之事實，
  為被上訴人所不否認，並據上訴人提出殘障手冊、診斷證明書、理賠計算書為證，
  上訴人所主張此部分之事實自堪信為真實，惟上訴人主張其可對於被上訴人行使求
  償權，被上訴人則以伊已經完全給付賠償金額，主張上訴人已無保險代位權可資行
  使，且依強制汽車責任保險法第二十九條之規定，上訴人亦無再為給付之義務。
三按強制汽車責任保險法屬於一種強制責任保險，固然與一般保險不同，因此在求償
  權之行使上，並未如保險法第五十三條規定，保險人擁有概括性之保險代位權，而
  規定僅在該法第二十七條所列各款情形下，保險人方可向加害人求償，而強制汽車
  責任保險法第二十七條固然規定「被保險汽車發生汽車交通事故，加害人有酒醉駕
  車之情事」者，保險人仍應依本法規定給付保險金，但得在給付金額範圍內，向加
  害人求償。然既屬求償權之規定，自應限制在僅保險人負有給付義務之範圍且已為
  給付之後，方享有求償權。又依強制汽車責任保險法第二十九條規定「被保險汽車
  發生汽車交通事故，加害人或被保險人已為一部之賠償者，保險人僅於本法規定之
  保險金額扣除該賠償金額之餘額範圍內，負給付責任。」，則保險人理應於保險事
  故發生時，依照強制汽車保險法之規定給付保險金，在加害人已為一部賠償者，保
  險人應先扣除該賠償金而僅就餘額為給付，並在已給付之範圍內依照強制責任保險
  法第二十七條規定行使求償權。殊無於被上訴人已與被害人達成損害賠償之調解並
  為給付後，誤未扣除而為保險給付後，再轉而向加害人求償之理。本件被上訴人已
  與被害人達成調解並賠償被害人所受損害，業據被上訴人提出調解書附卷可參，揆
  之上開說明，上訴人自無在誤為給付情形下轉而再向被上訴人行使求償權之理。本
  件上訴人之訴自屬無理由，應予駁回。原審因而為上訴人敗訴之判決，核無不當，
  上訴意旨仍執陳詞認其仍得向被上訴人求償云云指摘原判決不當，為無理由，應予
  駁回。
四兩造其餘主張及抗辯，均不影響於本件判決之結果，爰不一一論述，併予敘明。
據上論結：本件上訴為無理由，依民事訴訟法第四百四十九條第一項、第七十八條，
判決如主文。
 中      華      民      國    八十九    年      十      月     十二    日
                              審判長法官  吳  鴻  章
                                    法官  黃  永  祥
                                    法官  莊  謙  崇
右為正本係照原本作成。
如對本判決上訴，須於判決送達後二十日內向本院提出上訴狀，其未表明上訴理由者
，應於提出上訴後二十日內向本院補提理由書狀( 均須按他造當事人之人數附繕本 )
上訴時應提出委任律師或具有律師資格之人之委任狀，委任有律師資格者，另應附具
律師及格證書及釋明委任人與受任人有民事訴訟法第四百六十六條之一第一項但書或
第二項( 詳附註 )所定關係之釋明文書影本。
                               法院書記官  劉  夢  蕾
中      華      民      國    八十九    年      十      月     十六     日
附註：
民事訴訟法第四百六十六條之一( 第一項、第二項 )：
對於第二審判決上訴，上訴人應委任律師為訴訟代理人。但上訴人或其法定代理人具
有律師資格者，不在此限。
上訴人之配偶、三親等內之血親、二親等內之姻親，或上訴人為法人、中央或地方機
關時，其所屬專任人員具有律師資格並經法院認為適當者，亦得為第三審訴訟代理人


司法院資訊處製作；財團法人民間司法改革基金會備份。
